臺灣臺南地方法院民事判決　九十三年度重訴字第六二號
　　原　　　告　台灣佳慶綜合股份有限公司
　　法定代理人　甲○○
　　訴訟代理人　戊○○律師
　　被　　　告　乙○○
　　　　　　　　丙○○
　　　　　　　　丁○○
右當事人間請求侵權行為損害賠償事件，經本院於民國九十三年八月二十六日言詞辯
論終結日期，判決如左：
  主      文
被告乙○○、丁○○應連帶給付原告新台幣柒佰玖拾柒萬捌仟柒佰柒拾壹元，及自民
國九十三年六月二十四日起至清償日止，按週年利率百分之五計算之利息。
原告其餘之訴駁回。
訴訟費用由被告乙○○、丁○○連帶負擔。
本判決第一項於原告以新台幣貳佰陸拾伍萬玖仟伍佰玖拾元為被告乙○○、丁○○供
擔保後，得假執行。
原告其餘假執行之聲請駁回。
　　事實及理由
壹、程序方面：
一、本件被告未於言詞辯論期日到場，核無民事訴訟法第三百八十六條各款所列情形
    ，爰依原告聲請，由其一造辯論而為判決。
二、按因契約涉訟者，如經當事人定有債務履行地，得由該履行地之法院管轄，民事
    訴訟法第十二條定有明文。本件被告乙○○設籍嘉義縣民雄鄉○○村○○路二一
    號之一，被告丙○○設籍嘉義市○區○○路一二七號六樓之一，被告丁○○設籍
    嘉義市○區○○里○○路一０九號，均非設籍本院管轄區內，此有戶籍謄本三份
    足憑，惟本件原告係以被告乙○○冒陳建銘之名應徵原告公司之職員，而以被告
    丁○○、丙○○為保證人，簽立人事保證契約，及被告乙○○嗣後向原告之廠商
    收取飼料款後不告而別，而依侵權行為損害賠償及不完全給付之法律關係，請求
    被告三人連帶給付所受之損害，並主張本件貨款之勞務履行地為原告坐落於台南
    縣永康市之公司，本院自有管轄權等語。按管轄權之有無，應依原告主張之事實
    ，按諸法律關於管轄之規定而為認定，與其請求之是否成立無涉（參照最高法院
    六十五年台抗字第一六二號判例）。查本件依原告之主張，顯係以伊與被告乙○○訂有僱傭契約關係，且債務履行地為原告公司，按諸民事訴訟法第十二條規定
    ，本院即非無管轄權，先此敘明。
貳、實體方面：
一、原告起訴主張：被告乙○○於民國九十年九月七日，冒稱陳建銘，及提出陳建銘
    之身分證、畢業證書影本，向原告應聘為業務代表一職，並於新進人員履歷表上
    應徵人簽名欄簽署陳建銘之名義，復於同年月十日由原告公司職員楊金龍及蔡金
    龍至其母即被告丙○○住處與其友即被告丁○○處辦理對保，丙○○及丁○○並
    簽立人事保證書，任陳建銘之保證人，以取得原告信賴，詎乙○○嗣即利用其為
    原告公司業務代表之身分，向原告之舊有往來廠商收取飼料款，且由被告之友王
    文貞帶領向雲林縣地區之多家原告所陌生之養殖戶推廣使用原告生產之飼料並收
    取現金或支票而簽載於原告公司之收款日報表上，致原告受有應付貨款之損害，
    合計詐騙得款項約新台幣（下同）八百十七萬五千三百四十八元，其後被告乙○○不告而別，不知去向，原告始知受騙。又被告乙○○於事發後，雖不肯見面，
    但曾寄給原告一封信，並附上其收用之帳務明細，由其中可知乙○○自己承認挪
    用之款項，且被告乙○○為求向客戶收取現金，未經公司同意，私自同意客戶價
    差或折讓，均屬被告乙○○違反僱傭契約對原告所生之賠償範圍，依被告乙○○
    自承之帳務資料，其總數為七百九十七萬八千七百七十一元，與原告之實際損失
    八百十七萬五千三百四十八元相差不多，為求便於舉證，爰以被告乙○○所承認
    挪用之款項為請求；又查被告丙○○、丁○○於九十年九月十日書立保證書，擔
    任被告乙○○之職務保證人，共同保證被告乙○○於任職期間之操守及對其不法
    行為負完全之責任，並聲明放棄一切抗辯權；原告曾對本案被告提出刑事告訴，
    由於被告乙○○一直未到庭而通緝中，另二位被告則受不起訴處分，蓋原告無法
    證明其二人與被告乙○○共謀，然被告丙○○及丁○○均不否認為乙○○作保，
    為此依民法第一百八十四條第一項、第五百四十四條、第七百五十六條之一第一
    項關於侵權行為損害賠償、委任關係、人事保證及不完全給付之法律關係，提起
    本件訴訟，並聲明：被告乙○○、丙○○、丁○○應連帶給付原告七百九十七萬
    八千七百七十一元，及自起訴狀繕本送達之翌日起至清償日止，按週年利率百分
    之五計算之利息，並願供擔保，請准宣告假執行。
二、被告丙○○未於言詞辯論期日到場，惟據其具狀所為之答辯略以：本件原告前已
    對被告提出刑事詐欺之告訴，案經台灣台南地方法院檢察署九十一年度偵字第九
    ０一五號不起訴處分，其理由略以：「乙○○係冒其弟陳建銘之名至告訴人公司
    應徵工作，已如前述，則渠持陳建銘之人事保證資料欲請其母即被告丙○○作保
    時，自須做一番解釋，則渠誑稱：係陳建銘欲至其任職之佳慶公司工作云云，實
    不失為簡單且易使丙○○相信之說詞，被告丙○○基於母親對子女之信任而答應
    作保實屬合情合理。反之，如被告丙○○明知乙○○冒陳建銘之名應徵工作，自
    不至冒自己與陳建銘均可能罹刑責之風險而允為作保，是被告丙○○所辯，堪予
    採信。」又本件原告之起訴，主張損害賠償，經查其請求權，自得請求之時起，
    至今已逾二年，因罹於時效而消滅等語，資為抗辯，並聲明：原告之訴及假執行
    之聲請均駁回，如受不利判決，請准供擔保免予假執行。
三、查原告主張被告乙○○冒其弟陳建銘之名，應徵為原告之員工，並以被告丙○○
    、丁○○為保證人，與伊訂立人事保證書，保證對於被保證人之操守信用及對其
    不法行為完全負責一節，業據原告提出新進人員履歷表、保證書各一紙為證，惟
    此為被告丙○○所否認，並以前揭情詞置辯，據其所辯意旨，係辯稱：其係任陳
    建銘之保證人，非保證乙○○之行為。查：
（一）本件被告乙○○冒陳建銘之名，持私立大同商業專科學校畢業證書、身分證各
      一件，應徵原告之職員，及被告丁○○係以被告乙○○為被保證人，與原告訂
      立人事保證契約一節，此據原告提出私立大同商業專科學校畢業證書、身分證
      、新進人員履歷表、保證書各一件為證，據前述畢業證書所載畢業學生、身分
      證姓名欄所載人別均為陳建銘，而履歷表及保證書所載員工亦為陳建銘。惟依
      本院調閱被告乙○○等所涉詐欺案件偵查卷，依陳建銘於偵查時證述：「（這
      張私立大同商業專科學校畢業證書上的照片是何人？）是我哥哥乙○○。」「
      （這張身分證上的照片是何人？）乙○○。」（見台灣台南地方法院檢察署九
      十一年度發查字第七二四號偵查卷第七十頁，以下簡稱發查卷）「（畢業證書
      ）只有姓名、籍貫，及出生年月日相同，其他皆不符，我是協志工商畢業的。
      」「乙○○曾多次拿我的身分證冒我的名義任職，害我被告詐欺、侵占多起，
      讓我困擾不已。」（見台灣台南地方法院檢察署九十一年度偵字第九０一五號
      偵查卷九十二年二月十一日訊問筆錄，以下簡稱偵查卷）依陳建銘所述，足見
      當初應徵者所提出之身分證、畢業證書所載應徵者姓名固為陳建銘，惟照片上
      之人則非陳建銘，原告主張被告乙○○冒陳建銘之名應徵一事，尚非無據；再
      據被告丁○○於偵查時所述：「（這張保證書是你寫的？）是的。」「（是誰
      拿給你簽名保證的？）陳建銘。」「是身分證上的這一個。」「剛才我指認的
      身分證上照片的人叫陳建銘。」（見發查卷第七十頁、第七十一頁）「（庭上
      這個陳建銘是否你所認識的陳建銘？）不是。」（見發查卷第七十九頁）「（
      案發後是否見過真正的陳建銘本人？）上次開庭有看過，但不是我知道的陳建
      銘。」（見偵查卷九十一年十月二十五日訊問筆錄）由丁○○所述，對照陳建
      銘於偵查時之陳述，益證身分證上所載陳建銘，與真正之陳建銘本人非同一人
      ，而該照片應為陳建銘之兄乙○○無誤，原告主張被告乙○○冒陳建銘之名應
      徵，堪以認定。而被告丁○○所簽立之保證書所載被保證人雖為陳建銘，然其
      實際上不識陳建銘本人，所認知之陳建銘實為乙○○，既如前所認定，被告丁○○本意應係以被告乙○○為被保證人而書立保證契約，則原告主張被告丁○○與伊簽立保證書，擔任乙○○之保證人，堪可採信。
（二）原告次主張被告丙○○書立保證書，擔保對於被告乙○○於任職期間之操守及
      不法行為負完全之責任，此則為被告丙○○所否認。查本件兩造所簽立之保證
      書所載保人為陳建銘，已如前述；而參被告丙○○於偵查時所提九十一年五月
      七日陳述狀亦載：「被告丙○○接獲長子乙○○之電話，說是要幫其弟陳建銘
      介紹一份工作，需要由母親作保，做母親的聽說要給兒子作保，就在保證書上
      簽名。」再依被告丙○○於所涉詐欺案件偵查時於九十一年六月六日訊問時所
      述：「（保證書何人拿給你簽的？）乙○○，他說他弟弟陳建銘要去他公司服
      務，要我當保證人。」（見發查卷第七十頁）另於九十一年十月二十五日訊問
      時答稱：「（乙○○拿保證書給你簽名，是否看到為陳建銘的名字？）有的，
      但乙○○說是要為陳建銘作保。」（見偵查卷九十一年十月二十五日訊問筆錄
      ）可見被告丙○○於偵查初迄本件審理時，歷次主張均一致，所辯非無可信。
      加以被告丙○○為國小畢業，識字不多，此據其於偵查時所陳述，而原告就丙○○為國小畢業一節亦不爭執，足見其智識程度不高，倘被告乙○○因欲冒名
      應徵之需，為取信於被告丙○○，乃假藉介紹陳建銘至原告公司上班之名，而
      騙取被告丙○○使其於保證書上簽名，加以因其本身教育程度不足，未經深思
      ，遂冒然簽名，非無可能；反之，若被告丙○○明知係乙○○冒名應徵，仍願
      於不實之保證書上簽名，無異自攬刑事、民事責任上身，衡諸情理，縱使親為
      乙○○之母親恐亦不願出此舉；至原告雖聲請訊問伊公司職員即證人楊金龍，
      據渠證述：「當時一到丙○○的家裡，有跟丙○○說我們經理要來對保，當時
      蔡金龍是經理，對保時就叫丙○○簽名，丙○○當時就簽名，我有問他陳健銘
      要來我們公司上班知不知道，他說有，他有跟我講，對保完之後我還問他，說
      你們陳健銘乖不乖，他笑一笑沒有回答，然後就到丁○○那邊對保。」「當時
      我指著乙○○說你們陳建銘要來我們公司上班知不知道。」然依原告所提保證
      書對保人欄為空白，且楊金龍為原告公司職員，與原告關係密切，自難僅憑渠
      證述，據以認定被告丙○○確實知悉被告乙○○冒名應徵之事；況本件原告以
      被告丙○○等涉有詐欺、偽造私文書罪，提出刑事告訴，經台灣台南地方法院
      檢察署以九十一年度偵字第九０一五號認定：「乙○○係冒其弟陳建銘之名至
      告訴人公司應徵工作，已如前述，則渠持陳建銘之人事保證資料欲請其母即被
      告丙○○作保時，自須做一番解釋，則渠誑稱：係陳建銘欲至其任職之佳慶公
      司工作云云，實不失為簡單且易使丙○○相信之說詞，被告丙○○基於母親對
      子女之信任而答應作保，實屬合情合理。反之，如被告丙○○明知乙○○冒陳
      建銘之名應徵工作，自不至冒自己與陳建銘均可能罹刑責之風險而允為作保，
      是被告丙○○所辯，堪予採信。」據為不起訴處分，此有本院調閱上開偵查卷
      宗可憑，此外，原告復無其他證據證明被告丙○○確已知悉被告乙○○冒陳建
      銘之名應徵，則被告丙○○擔保之對象應為陳建銘非被告乙○○，伊主張被告
      丙○○應就被告之職務行為負擔保責任，自屬無據。
（三）至原告主張被告乙○○於任職後收取飼料款後未繳還公司即不告而別，嗣並寄
      一封信函，坦承所收取及折讓予廠商之款項總數為七百九十七萬八千七百七十
      一元等情，業據原告提出信函、應收帳款明細表各一件、收受貨款帳務資料二
      十一紙、收款日報表四十七紙為證，且被告乙○○已於相當時期受合法知，於
      言詞辯論期日不到場爭執，亦未提出任何書狀作有利於己之陳述，原告此部分
      之主張，亦堪認定。
四、按因故意或過失，不法侵害他人之權利者，負損害賠償責任。民法第一百八十四
    條第一項前段定有明文。本件被告乙○○持不實之畢業證書、身分證，並於保證
    書、履歷表簽署不實之姓名，假冒陳建銘之名義應徵工作，嗣於任職期間收取貨
    款後拒不繳還公司而不告而別，足見被告乙○○自始即有藉此謀取不法錢財之故
    意，則原告依據侵權行為之法律關係，請求被告乙○○賠償所收取及折讓之款項
    七百九十七萬八千七百七十一元，於法有據。又被告丁○○為被告乙○○之保證
    人，依保證書第三條約定：「保證人對于被保人之操守信用及不法行為負完全責
    任，被保人如有虧短本公司款項或其他一切情弊致本公司受損害時，保證人應依
    本公司所開款項數目立即履行賠償，不得藉口向被保人接洽或其他任何理由而冀
    延緩並願拋棄民法債權第二章第二十四節各條規定關於保證人所有一切抗辯權、
    催告權或先訴及檢索之抗辯權。」依此，原告併依據兩造所約定之人事保證契約
    ，請求被告丁○○應與被告乙○○負連帶賠償責任，於法亦無不合。
五、從而，原告本於侵權行為損害賠償、人事保證之法律關係，請求被告乙○○、丁○○連帶給付七百九十七萬八千七百七十一元，及自起訴狀繕本送達之翌日起至
    清償日止，按週年利率百分之五計算之利息，為有理由，應予准許。其餘對被告
    丙○○之請求，為無理由，應予駁回。
六、原告陳明願供擔保，聲請宣告假執行，經核於原告勝訴部分，尚無不合，爰酌定
    相當擔保金額准許之，至原告敗訴部分，其假執行之聲請即失所附麗，應予駁回
    。
七、本件法律關係已臻明確，兩造其餘主張、陳述，均毋庸再予審酌，附此敘明。
八、據上論結：原告之訴為一部有理由、一部無理由，依民事訴訟法第三百八十五條
    第一項前段、第七十九條、第八十五條第二項，第三百九十條第二項，判決如主
    文。
中　　　華　　　民　　　國　　九十三　　年　　　九　　　月　　　九　　　日
                                臺灣臺南地方法院民事第四庭
~B法　　　官　林富郎
右為正本係照原本作成
如對本判決上訴，須於判決送達後廿日內向本院提出上訴狀
中　　　華　　　民　　　國　　九十三　　年　　　九　　　月　　　九　　　日
~B法院書記官　卓春成
